臺灣高等法院交通事件裁定　　　　　　 94年度交抗字第275號
抗　告　人　甲○○
即受處分人
上列抗告人因違反道路交通管理處罰條例案件，不服臺灣板橋地
方法院，中華民國94年3月4日所為裁定（94年度交聲字第244號
），提起抗告，本院裁定如下：
    主  文
抗告駁回。
    理  由
一、抗告意旨略以：「依據道路交通管理處罰條例第89條前段規
    定，法院受理有關交通事件，準用刑事訴訟法之規定。另刑
    事訴訟法第65條規定，關於期間之計算，依民法之規定。而
    民法第120、121、122條關於期間之規定中明定，期間之始
    日不算入，並以期間末日之終止，為期間之終止，但末日為
    休息日時，以其休息日之次日代之。關於鈞院刑事裁定94年
    度交聲字第244號理由中，認定抗告人所提關於台北市交通
    事件裁決所為裁決之聲明異議，已顯逾二十日之法定期間乙
    節，顯未查明期間末日為休息日之事實。蓋依行政院人事行
    政局頒佈之94年春節連續假期，係自2月6日至13日，是故抗
    告人原所提之聲明異議狀之二十日期間，按上開相關法條規
    定，應自收受台北市交通事件裁決所裁定日（94年1月21 日
    ）之次日起算，並於同年2月10日為期間末日，但因是日仍
    為休息日，故應以休息日（連續假期結束）之次日，亦即2
    月14日為期間末日，抗告人亦於該日寄出原聲明異議狀，另
    加計在途期間，如鈞院原裁定認定事實，該聲明異議狀已於
    2月15日送達台北市交通事件裁決所，自無違誤期間之事由
    ，請撤銷原裁定，更為適當裁定」等語。
二、按民法第121條（期間之終止）規定：「以日、星期、月或
    年定期間者，以期間末日之終止，為期間之終止。期間不以
    星期、月或年之始日起算者，以最後之星期、月或年與起算
    日相當日之前一日，為期間之末日。但以月或年定期間，於
    最後之月，無相當日者，以其月之末日，為期間之末日」，
    且第122條（期間終止之延長）規定：「於一定期日或期間
    內，應為意思表示或給付者，其期日或其期間之末日，為星
    期日、紀念日或其他休息日時，以其休息日之次日代之」。
    次按「受處分人，不服第八條主管機關所為之處罰，得於接
　　到裁決書之翌日起二十日內，向管轄地方法院聲明異議」，
  　道路交通管理處罰條例第87條第1項定有明文。而「道路交
    通案件處理辦法第12條規定交通案件聲明異議之在途期間扣
    除，依下列規定辦理：一居住於臺灣地區者：（一）當事人
    院轄市）者，不扣除在途期間。（二）當事人非居住於處罰
　　機關所在之鄉、鎮、市（包括縣轄市、省轄市及院轄市），
  　但居住於受理聲明異議案件法院之管轄區域者，依本標準第
    二條第一款中之「地方法院在途期間」欄所載日數，扣除在
    途期間」，法院訴訟當事人在途期間標準（民國92年12月31
    日修正）第4條亦有明文。
三、本件原審裁定略以：【本件受處分人即異議人因違反道路交
    通管理處罰條例事件，業據原處分機關於民國（下同）94年
    1月5日以北市裁三字第22-ACV137232號違反道路交通管理事
    件裁決書處分在案，此有違反道路交通管理事件裁決書乙紙
    ，在卷可稽應堪認定。本件異議人雖不服原處分機關上開裁
    決處分，惟揆諸上開法條之規定，應於「接到裁決書之翌日
    起『二十日』內，向管轄地方法院聲明異議」，始為合法，
    而本件原處分機關所為違反道路交通管理事件裁決書，業於
    94年1月21日即以掛號郵寄方式送達由異議人之同居人即其
    妻吳紋妃收受，此有原處分機關所提出掛號郵件收件回執影
    本乙紙可佐，亦堪認定。然異議人遲至94年2月15日始向原
    處分機關提出上開裁決書之聲明異議，再經轉送本院審理，
    顯已逾上開「二十日」之法定期間（按本件異議人得加計2
    日之在途期間），是本件異議人就上開違反道路交通管理事
    件裁決書之聲明異議，應已逾期，顯不合法，應予駁回】。
四、經查：
(一)、按「提起民事再審之訴，應自判決確定時起三十日之不變期
    間內為之，此觀民事訴訟法第500條第1項及第2項之規定自
    明。本件抗告人對於原法院85年上字第516號確定判決提起
    再審之訴，經查該判決業於民國85年12月16日送達抗告人，
　　有送達證書附卷可稽，抗告人未提起上訴，迄至86年1月5日
  　上訴期間屆滿時即告確定，再審之不變期間自判決確定時起
    ，扣除在途期間四日，算至86年2月10日止，即告屆滿（期
    間末日原為二月七日，適逢春節放假三日，故以2月10日代
    之），乃抗告人遲至90年5月22日始向原法院提起再審之訴
    ，依上說明即非適法（90年度台抗字第422號）」。
(二)、本件原處分機關所為違反道路交通管理事件裁決書，於94年
    1月21日即以掛號郵寄方式送達由抗告人之同居人即其妻吳
    紋妃收受，此有原處分機關所提出掛號郵件收件回執影本乙
    紙可參。上開聲明異議之期間，扣除在途期間，應於94年2
    月12日（星期六）屆滿，因94年2月12日、13日分別為星期
    六、日，以94年2月14日星期一代之，並非抗告人所陳之94
    年2月15日，抗告人遲至94年2月15日始向原法院聲明異議，
    依上開規定與90年度台抗字第422號裁定意旨，即非適法。
四、原審認被告聲明異議逾期，經核原審裁定認事用法並無不合
    ，抗告人即受處分人抗告意旨所執前詞，與法律規定以及前
    開最高法院90年度台抗字第422號裁定意旨均不合，其指摘
    原裁定不當為無理由，應予駁回。
三、據上論結，應依道路交通案件處理辦法第26條，刑事訴訟法
    第412條，裁定如主文。
中　　華　　民　　國　　94　　年　　4　　 月　　27　　日
                  交通法庭審判長法　官  吳啟民
　　　　　　　　　　　　　　　　法  官  林瑞斌
　　　　　　　　　　　　　　　　法  官  施俊堯
以上正本證明與原本無異。
不得再抗告。
                                書記官  陳彥蕖
中　　華　　民　　國　　94　　年　　4 　　月　　27　　日
